臺灣高雄地方法院刑事判決　　　　　　　　　　　　九十三年度訴字第一一二四號
　　公　訴　人　臺灣高雄地方法院檢察署檢察官
　　被　　　告　乙○○
右列被告因違反毒品危害防制條例案件，經檢察官提起公訴（九十三年度毒偵字第六
０三號），嗣因被告就被訴事實為有罪之陳述，經本院告知簡式審判程序意旨，並聽
取公訴人及被告之意見後，本院合議庭裁定由受命法官獨任依簡式審判程序審理，判
決如左：
    主  文
乙○○施用第一級毒品，累犯，處有期徒刑玖月；又施用第二級毒品，累犯，處有期
徒刑伍月，扣案之第二級毒品甲基安非他命壹包（驗前毛重零點陸公克，驗後毛重零
點伍公克）沒收銷燬之。應執行有期徒刑壹年，扣案之第二級毒品甲基安非他命壹包
（驗前毛重零點陸公克，驗後毛重零點伍公克）沒收銷燬之。
    事  實
一、乙○○前因施用毒品案件，經本院以八十八年度毒聲字第五四０三號裁定送觀察
    、勒戒後，因認無繼續施用毒品之傾向，於民國八十八年八月十六日觀察、勒戒
    執行完畢釋放，另由臺灣高雄地方法院檢察署檢察官以八十八年度毒偵字第三九
    號為不起訴處分確定；復於同年間因施用毒品案件，經本院以八十八年度毒聲字
    第八一０三號裁定送觀察、勒戒後，因認有繼續施用毒品之傾向，經本院以八十
    八年度毒聲字第九六八五號裁定令入戒治處所施以強制戒治，嗣經停止戒治並付
    保護管束，於八十九年十二月二十八日強制戒治期滿。又乙○○因前揭施用毒品
    案件，經台灣高雄地方法院檢察署檢察官提起公訴，經本院於八十九年三月二十
    日以八十九年度訴字第二五０號分別判處有期徒刑八月、四月，定其應執行有期
    徒刑十月，嗣因不服提起上訴，經台灣高等法院高雄分院於八十九年六月十三日
    以八十九年度上訴字第五八八號駁回上訴確定，並於九十一年二月十日縮短刑期
    執行完畢（構成累犯）。詎乙○○仍不知悔改，竟基於施用第一級毒品海洛因及
    第二級毒品甲基安非他命（起訴書誤載為安非他命）之犯意，於前揭強制戒治執
    行完畢釋放後之五年內即於九十三年一月三十一日上午某時，在其朋友不詳住處
    分別以將海洛因摻入香菸內再加以吸用之方式，施用第一級毒品海洛因乙次，以
    將甲基安非他命置放於玻璃吸食器內，用火燒烤加熱後再吸食其霧化氣體之方式
    ，施用第二級毒品甲基安非他命乙次。嗣於九十三年一月三十一日十六時五十分
    許，在高雄市前金區○○○路二一七號前，因未戴安全帽遭警攔檢盤查，經採集
    其尿液送驗而知悉上情，並扣得第二級毒品甲基安非他命一包（驗前毛重零點六
    公克，驗後毛重零點五公克）。
二、案經高雄市政府警察局鼓山分局報請臺灣高雄地方法院檢察署檢察官偵查起訴。
    理  由
壹、程序方面：
    按本件被告乙○○所犯係死刑、無期徒刑、最輕本刑為三年以上有期徒刑以外之
    罪，其於準備程序就前揭被訴事實為有罪之陳述，經受命法官告知簡式審判程序
    之旨，並聽取其與公訴人之意見後，本院認無不得或不宜改依簡式審判程序進行
    之處，爰依刑事訴訟法第二百七十三條之一第一項、第二百八十四條之一，裁定
    本件由受命法官獨任進行簡式審判程序，合先敘明。
貳、實體方面：
一、訊據被告對於右揭犯罪事實均坦承不諱，本院復審酌：
  （一）查被告前因施用毒品案件，經本院以八十八年度毒聲字第五四０三號裁定送
        觀察、勒戒後，因認無繼續施用毒品之傾向，於八十八年八月十六日觀察、
        勒戒執行完畢釋放，另由臺灣高雄地方法院檢察署檢察官以八十八年度毒偵
        字第三九號為不起訴處分確定；復於同年間因施用毒品案件，經本院以八十
        八年度毒聲字第八一０三號裁定送觀察、勒戒後，因認有繼續施用毒品之傾
        向，經本院以八十八年度毒聲字第九六八五號裁定令入戒治處所施以強制戒
        治，嗣經停止戒治並付保護管束，於八十九年十二月二十八日強制戒治期滿
        之事實，有本院被告院內索引卡紀錄表、臺灣高等法院被告全國前案紀錄表
        及臺灣高雄地方法院檢察署刑案資料查註紀錄表各乙份附卷可稽。是被告於
        涉本案之前，業曾二犯施用毒品，經強制戒治執行完畢釋放後，五年內再犯
        本件施用毒品之罪甚明。
  （二）次查，經警將被告於前揭遭查獲時所採集之尿液送驗結果，係呈嗎啡及甲基
        安非他命陽性反應，此分別有尿液送驗姓名代碼對照表及高雄市立凱旋醫院
        九十三年二月十六日高市凱醫檢字第０一六０六號煙毒尿液檢驗成績書各乙
        份在卷可佐。又查：
      (1)海洛因施用入人體後水解還原成嗎啡，再循嗎啡之代謝方式排出體外，業據
        行政院衛生署藥物食品檢驗局七十三藥檢壹字第○三○二二一號函說明綦詳
        ，且依醫學臨床實驗及根據英國藥學會出版Isolation and Indentification
        of Drugs乙書第二九三頁載明：海洛因經注射入人體後，在體內迅速水解成
        6Monoacety Imorphine，再緩緩繼續水解成嗎啡，然後再循嗎啡之代謝方式
        排出，同書第四三一至四三二頁並載有：嗎啡經注射入人體後，約百分之五
        十以上於八小時內自尿中排出，至二十四小時排出約百分之九十，但四十八
        小時後仍有微量可檢出等語。
      (2)甲基安非他命經口服投與後，約百分之七十於二十四小時內可自尿液中排出
        ，而尿液內含甲基安非他命成分之檢出，與投與安非他命的量、個人體質、
        檢驗儀器之精密度有關，通常採尿化驗是否呈陽性反應，應以投與後二十四
        小時內所採者為宜，此有行政院衛生署藥物食品檢驗局（八０）藥檢壹字第
        四五二九號函可查。
      (3)再者，前揭高雄市立凱旋醫院煙毒尿液檢驗成績書載明係以ＧＣ／ＭＳ（即
        氣相層析質譜儀分析法）方法檢驗，而該方法之原理係檢品經氣化後，通過
        層析管分離純化，再將純化後之成分循序送入質譜儀做個別鑑定。因質譜儀
        所測定之圖譜，在化學上被公認具有指紋特性，故可據以完全判定該檢品係
   為何種化合物。職是，台北榮民總醫院即認為「若以氣相層析質譜儀（ＧＣ
        ／ＭＳ）作藥物及其代謝產物之定性及定量分析，幾乎不會有偽陽性反應產
        生」，此經該院八十三年四月七日以八三北總內字第三○五九號函示明確。
      (4)準此而論，被告於前揭遭查獲之尿液經送驗結果，確呈嗎啡及甲基安非他命
        陽性反應，顯見被告確有施用第一級毒品海洛因及第二級毒品甲基安非他命
        之犯行甚明。
  （三）此外，前揭扣案之晶體一包經送驗結果，確屬第二級毒品甲基安非他命（驗
        前毛重零點六公克，驗後毛重零點五公克）無訛，此有高雄醫學大學附設中
        和紀念醫院九十三年六月一日報告編號0000－000號檢驗報告乙份在
        卷可憑，益徵被告確有施用第二級毒品甲基安非他命之行為無疑。
  （四）綜上所述，被告前曾二犯施用毒品，於強制戒治執行完畢釋放後，五年內再
        犯本件施用第一級毒品海洛因及施用第二級毒品甲基安非他命之罪，其事證
        明確，犯行洵堪認定。
二、查毒品危害防制條例係於九十二年七月九日修正公布，並於九十三年一月九日正
    式施行，而本件被告係於修正後毒品危害防制條例施行後之九十三年一月三十一
    日上午某時，犯施用第一級毒品海洛因及第二級毒品甲基安非他命之罪，且本案
    係於九十三年五月十日繫屬本院，有本院收文印戳章在卷可查，為毒品危害防制
    條例修正施行後始繫屬本院，自應依修正後之毒品危害防制條例相關規定處理。
    又被告前曾施用毒品，於前揭強制戒治執行完畢釋放後之五年內，再犯本件施用
    毒品之罪，業已合於修正後毒品危害防制條例第二十三條第二項所規定「於強制
    戒治執行完畢釋放後，五年內再犯施用毒品之罪」之起訴要件，故應依法追訴審
    判。
三、按海洛因及甲基安非他命分屬毒品危害防制條例第二條第二項第一款所規定之第
    一級毒品及同條項第二款所規定之第二級毒品，是核被告所為，係犯毒品危害防
    制條例第十條第一項施用第一級毒品罪及同條第二項施用第二級毒品罪。被告持
    有第一、二級毒品，復進而施用，其持有第一、二級毒品之低度行為，分別為施
    用第一、二級毒品之高度行為所吸收，不另論罪。被告所犯上開二罪，犯意各別
    ，行為互異，應予分論併罰。查被告前因施用毒品案件，經本院於八十九年三月
    二十日以八十九年度訴字第二五０號分別判處有期徒刑八月、四月，定其應執行
    有期徒刑十月，嗣因不服提起上訴，經台灣高等法院高雄分院於八十九年六月十
    三日以八十九年度上訴字第五八八號駁回上訴確定，並於九十一年二月十日縮短
    刑期執行完畢，有前揭前科資料可按，其受有期徒刑執行完畢，於五年以內再犯
    本件最重本刑為有期徒刑以上之二罪，均為累犯，均應依刑法第四十七條之規定
    ，加重其刑。爰審酌被告有多次施用毒品紀錄，素行非佳，有如前述，甫經強制
    戒治執行完畢釋放，竟於短期內再為本案施用毒品犯行，顯見其並未杜絕毒癮，
    自制力亦顯不佳，自應受相當程度之刑事非難；惟另考量被告事後坦承犯行，態
    度良好，而施用毒品行為於本質上係屬自我戕害行為，並未對社會造成直接而過
    鉅之損害，反社會性之程度應屬較低等一切情狀，酌情分別量處如主文所示之刑
    ，並定其應執行之刑，以資懲儆。又扣案之晶體一包經送驗結果，確屬第二級毒
    品甲基安非他命（驗前毛重零點六公克，驗後毛重零點五公克）無訛，已如前述
    ，爰依毒品危害防制條例第十八條第一項前段之規定，宣告沒收銷燬之。至於扣
    案之注射針筒三支，經送驗結果均未殘留毒品成分，有高雄醫學大學附設中和紀
    念醫院九十三年六月一日報告編號0000－000號檢驗報告乙份存卷可查，
    復無證據證明係被告所有且供本件施用毒品犯行所用之物，自無從併予宣告沒收
    ，而送驗耗費之甲基安非他命部分，既已滅失不存在，亦無宣告沒收銷燬之必要
    ，附此敘明。
據上論斷，應依刑事訴訟法第二百七十三條之一第一項、第二百八十四條之一、第二
百九十九條第一項前段，毒品危害防制條例第十條第一項、第二項、第十八條第一項
前段，刑法第十一條、第五十一條第五款、第四十七條，判決如主文。
本案經檢察官甲○○到庭執行職務。
中      華      民      國    九十三    年      七      月    二十一    日
                              臺灣高雄地方法院刑事第十二庭
                                  法  官  鍾素鳳
右正本證明與原本無異。
如不服本判決，應於判決送達後十日內，向本院提出上訴狀。
                                  書記官  陳瓊芳
中      華      民      國    九十三    年      七      月    二十一    日
附錄本判決論罪之法條：
毒品危害防制條例第十條
    施用第一級毒品者，處六月以上五年以下有期徒刑。
    施用第二級毒品者，處三年以下有期徒刑。
